臺灣彰化地方法院交通事件裁定　　　　100年度交聲字第969號
移送機關　　交通部公路總局臺中區監理所彰化監理站
異議人即
受處分人　　金墩實業股份有限公司
代表人　　　沈永志
上列異議人即受處分人因違反道路交通管理處罰條例案件，對於
交通部公路總局臺中區監理所彰化監理站於民國100 年5 月4 日
所為彰監四字第裁64-C00000000號處分，聲明異議，本院裁定如
下：
    主  文
異議駁回。
    理  由
一、原處分意旨略以：異議人即受處分人金墩實業股份有限公司
    （下稱受處分人）所有車牌號碼4512-XZ 號自用一般小貨車
    （下稱系爭車輛），於民國100 年3 月24日13時5 分許，行
    經新北市○○區○○路2 段67號前，因有「損毀汽車牌照不
    能辨識號牌」之違規行為，為警當場攔停拍照採證後，逕行
    製單舉發，爰依道路交通管理處罰條例13條第1 款之規定，
    裁處受處分人罰鍰新臺幣（下同）3,000 元，並責令申請換
    領牌或改正等語。
二、聲明異議意旨略以：受處分人就系爭車輛後掛車牌並無意圖
    不能辨認之損毀行為，而係車輛駕駛人員於送貨過程不慎碰
    撞，導致後掛車牌下緣向內凹折，並非故意為之，並於被舉
    發之時日、地點，經員警告知有後掛車牌凹折之情形時，駕
    駛人員即於員警面前扳正後掛車牌。且該車除於駕駛座、副
    駕駛座車門外部噴上車牌號碼，並於後車斗噴上醒目之車牌
    號碼，並無藉由損毀車牌足致無法辨認牌號之可能性，為此
    不服，爰依法聲明異議，請求撤銷原處分云云。
三、按汽車行駛有損毀或變造汽車牌照、塗抹污損牌照，或以安
    裝其他器具之方式，使不能辨認其牌號者，處汽車所有人2,
    400 元以上4,800 元以下罰鍰，並責令申請換領牌照或改正
    ，道路交通管理處罰條例第13條第1 款定有明文。次按汽車
    牌號有剪裁或扭曲懸掛者，以損毀號牌論，道路交通安全規
    則第11條第3 項亦有明文規定。
四、經查：
（一）本件受處分人所有之系爭車輛，於上開時、地，因有「損
      毀汽車牌照不能辨識號牌」之違規行為，經新北市政府警
      察局海山分局埔墘派出所員警丁蓮淦拍照採證後當場製單
      舉發，嗣經原處分機關即交通部公路總局臺中區監理所彰
      化監理站依據道路交通管理處罰條例第13條第1 款規定，
      於100 年5 月4 日裁處受處分人罰鍰3,000 元，並責令申
      請換領牌或改正之事實，有上開裁決書、新北市政府警察
      局北警交字第C00000000 號舉發違反道路交通管理事件通
      知單、新北市政府警察局海山分局100 年4 月21日新北警
      海交裁字第1000016535號函及交通部公路總局臺中區監理
      所彰化監理站100 年5 月4 日中監彰字第1000009680號函
      各1 紙、違規採證彩色照片2 張在卷可稽，堪認受處分人
      確有上揭違規情形，要屬無疑。
（二）又交通事故多在瞬間發生，且車輛係具有速度特性之交通
      工具，遇有肇事或交通事故發生時，駕駛人極易遁逃，難
      以追蹤，從而在視線所及之範圍內，車牌務必保持平整，
      使一般人在一般之角度均得以易於辨認，實有其立法上之
      特別理由，故道路交通安全規則第11條第3 項規定：「汽
      車牌號有剪裁或扭曲懸掛者，以損毀牌照論」，此即因車
      牌本為車輛之辨別表徵使然。經查，觀諸卷附違規採證照
      片可知，該照片內所示之自用小貨車後方號牌確實係向內
      彎折，幾乎已達與地面平行之角度，實無法由一般之角度
      辨識該車之車號，此顯已違反上開道路交通安全規則之規
      定，至為灼然。
（三）次按「違反行政法上義務之行為非出於故意或過失者，不
      予處罰。」行政罰法第7 條第1 項固有明文規定，惟應受
      行政罰之行為，僅須違反禁止規定或作為義務，而不以發
      生損害或危險為其要件者，推定為有過失，於行為人不能
      舉證證明自己無過失時，即應受處罰，亦有司法院大法官
      會議釋字第275 號解釋要旨可供參照；復按「對於違反行
      政法上義務事實之發生，依法有防止之義務，能防止而不
      防止者，與因積極行為發生事實者同。因自己行為致有發
      生違反行政法上義務事實之危險者，負防止其發生之義務
      。」行政罰法第10條有明文規定。經查道路交通管理處罰
      條例第13條第1 款之立法意旨，係在責令汽車所有人應維
      持所有汽車號牌之清晰易於辨識，是本條款之「使不能辨
      認其號牌」，除行為人以毀損、變造、塗抹污損或以安裝
      其他器具方式之積極行為方式為之者，固屬違反本條款之
      行為外，行為人對於其所有車輛之號牌有因自然耗損或他
      人行為而有不能辨認之情形者，自有義務排除該號牌不能
      辨識之情形。況查汽車所有人即為汽車名義管領人，為維
      護行駛道路之安全及秩序，即應注意各項汽車設備功能之
      完善並符合法律之規定，故縱如受處分人所述系爭車輛牌
      號係因送貨過程中之碰撞而向內凹折，然受處分人既為本
      件違規車輛所有人，自應依前揭之說明及法律規定，妥善
      維護其所有車輛領用之號牌，於發現號牌有任何損毀致無
      法辨識之情形時，應即回復改正甚或向監理單位申請換發
      ，然受處分人竟未為任何適當之處置，尚難僅以該號牌並
      非其故意損毀之辯辭，即無視其對於該號牌有管領維護之
      責任而解免所應負之行政處罰責任，是受處分人以其係無
      故意或過失置辯云云，自難認可採。至於受處分人雖以其
      於上開自用小貨車駕駛座、副駕駛座車門外部及後車斗皆
      已噴上醒目之車牌號碼，並無藉由損毀車牌足致無法辨認
      牌號之可能性一詞置辯，然有無於車身明顯處以噴漆噴上
      車牌號碼，與本件之違規事實即「損毀汽車牌照不能辨識
      號牌」並無關連，受處分人上開所辯亦無可採。是受處分
      人所有之系爭車輛確於上揭時、地，行駛有損毀汽車牌照
      ，使不能辨認其號牌之情形一節，應可認定。
五、綜上所述，受處分人所有之車號4512-XZ 號自用一般小貨車
    ，確有損毀汽車牌照，使不能辨認其牌號之違規行為，舉發
    機關依法舉發、原處分機關依道路交通管理處罰條例第13條
    第1 款規定，裁處受處分人3,000 元罰鍰，並責令申請換領
    牌照或改正，均屬有據。受處分人之聲明異議，為無理由，
    應予駁回。
據上論斷，應依道路交通案件處理辦法第18條前段，裁定如主文
。
中    華    民    國   100    年    5     月    31    日
                  交通法庭    法  官  游秀雯
以上正本證明與原本無異
如不服本裁定，應於裁定送達後五日內向本院提出抗告狀(須附
繕本 )。
中    華    民    國   100    年    5     月    31    日
                              書記官  謝志鑫